【裁判字號】    98,上訴,1182
【裁判日期】    981203
【裁判案由】    違反槍砲彈藥刀械管制條例
【裁判全文】
臺灣高等法院高雄分院刑事判決        98年度上訴字第1182號
上  訴  人
即  被  告  丙○
選任辯護人  張蓉成律師
上列上訴人因違反槍砲彈藥刀械管制條例案件，不服臺灣屏東地
方法院98年度訴字第570 號中華民國98年7 月23日第一審判決（
起訴案號：臺灣屏東地方法院檢察署97年度偵字第5335號），提
起上訴，本院判決如下：
     主  文
原判決撤銷。
丙○無罪。
     理  由
一、公訴意旨略以：被告丙○明知制式手槍、具有殺傷力之子彈
    ，分別係槍砲彈藥刀械管制條例所列管之槍砲、彈藥，非經
    中央主管機關許可，不得持有，竟基於持有制式手槍及具有
    殺傷力之制式子彈之犯意，於不詳時間，在不詳地點，取得
    中共NORINCO 廠1911A1型，口徑0.45吋制式半自動手槍1 枝
    （含彈匣1 個，槍枝管制編號：0000000000號）及具殺傷力
    之口徑0.45吋制式子彈11顆，未經許可而持有之，並將上開
    手槍及子彈藏放在位於屏東縣東港鎮○○街100 號之由其承
    租使用之臥室內浴室天花板上。嗣於97年8 月7 日11時50分
    許，為警持搜索票在上開處所查獲，並扣得上開手槍及子彈
    。案經屏東縣政府警察局移送偵辦，因認被告有犯槍砲彈藥
    刀械管制條例第7 條第4 項之未經許可持有手槍及同條例第
    12條第4項之未經許可持有子彈等罪嫌。
二、按犯罪事實應依證據認定之，無證據不得認定犯罪事實；不
    能證明被告犯罪者，應諭知無罪之判決，刑事訴訟法第154
    條第2 項、第301 條第1 項分別定有明文。次按事實之認定
    ，應憑證據，如未能發現相當證據，或證據不足以證明，自
    不能以推測或擬制之方法，以為裁判基礎。且刑事訴訟上證
    明之資料，無論其為直接證據或間接證據，須達於通常一般
    人均不致於有所懷疑，而得確信其為真實之程度，始得據為
    有罪之認定，若其關於被告是否犯罪之證明未能達此程度，
    而有合理性懷疑之存在，致使無從形成有罪之確信，根據「
    罪證有疑，利於被告」之證據法則，即不得遽為不利於被告
    之認定。又按檢察官就被告犯罪事實，應負舉證責任，並指
    出證明之方法，刑事訴訟法第161 條第1 項定有明文。因此
    ，檢察官對於起訴之犯罪事實，應負提出證據及說服之實質
    舉證責任。倘其所提出之證據，不足為被告有罪之積極證明
    ，或其指出證明之方法，不足為被告有罪之積極證明，或其
    指出證明之方法，無從說服法院以形成被告有罪之心證，基
    於無罪推定之原則，自應為被告無罪判決之諭知（最高法院
    40年臺上字第86號、76年臺上字第4986號、92年臺上字第
    128號判例要旨參照）。
三、公訴人認被告有犯前開未經許可無故持有手槍、子彈罪嫌，
    係以警方於上述時間，在其承租房屋臥室之浴室天花板查獲
    扣案之制式半自動手槍1 把及子彈11顆，為其論據。訊據上
    訴人即被告丙○堅決否認有前開無故持有槍彈犯行，辯稱：
    扣案槍彈不是伊所有，伊對於浴室內天花板上藏放扣案槍彈
    一事，並不知情，伊常去大陸，且上該處所有進出人員甚多
    ，並有朋友在內賭博，恐係在上址租屋出入之其他人趁其不
    在之際所藏放等語。
四、經查：
    (一)證人林顯丞於偵查中結證：該屋是被告租的，我是他的員
    工，我都住在該處。警方是從被告房間的浴室拿出槍彈的。
    我不知是誰的。被告房間可自由進出，有時他會叫我們進去
    拿煙或電話等語（見偵查卷第56、57頁）。於原審審理時結
    證：被告租屋處常有賭博，且被告房間均未上鎖。有人來賭
    博也會使用該房間內的浴室等語（見原審卷第32至35頁）。
    (二)證人即被告之友人丁○○於本院審理時復結證：我是在魚
    市場賣魚，今年7 月被告去那裡找我，然後在聊天的時候告
    訴我說，他在走法院，是因為在被告家被查獲槍枝，所以在
    法院審理。我就跟他說前2 年前我去他家的時候，看到一位
    朋友在被告家客廳，有壹支槍，用毛巾包起來，並且要我幫
    忙，因為他想要放在被告房間浴室上面的天花板，要我幫忙
    按住椅子，因為椅子要放在馬桶上，我知道這個人要藏那隻
    槍，我有看到，就是本件扣案之槍枝。我幫完忙並沒有告訴
    任何人。那個人叫甲○○，他只有向我說出去不要向別人說
    。事後我見過被告很多次，但沒有告訴他甲○○藏槍之事，
    我以為他知道。我去被告家的時候，只有甲○○在那裡，被
    告不在家。我知道甲○○住東港，但詳細地址不知道。被告
    家一進入的時候，有一扇紅色大門，平常並沒有在鎖，都可
    以進出。甲○○槍枝放在客廳進入右邊的第一間房間，是丙
    ○在使用，但丙○常常去大陸不在家等語（見本院98年11月
    19日審判筆錄）。證人即被告之前妻乙○○於本院審理時亦
    結證：97年間，有與被告住在東港鎮○○街100 號之房屋。
    我認識甲○○，他常來幫忙看小孩。丙○很少在家，他都去
    大陸，回台大約4 個月回來一次，有時住個10天就走了。家
    裡常常很多朋友來我家，泡茶、打麻將，影響我和小孩，也
    是因為如此我才離婚，並且把小孩轉到桃園上課。家裡大門
    每天不鎖，我自己的房間有鎖，因為被告不給我錢，我就去
    台中工作，小孩住在我的房間，我家有6 個房間，小孩本來
    睡在最後一間，因為丙○的朋友來太多了，所以將小孩的房
    間讓給朋友，後來因為我認為朋友太多，影響小孩，我就將
    小孩遷到我房間，所以只有我的房間有上鎖，大門從來不鎖
    ，因為要上鎖不好鎖上，所以從來沒有上鎖。臥房房間的鑰
    匙，有交給甲○○，因為他對我和小孩都很好，所以將鑰匙
    交給他，因為有時候我要外出工作，會請他去看看小孩，我
    的小孩曾經有一次離家出走，小孩也常常將鑰匙弄丟，小孩
    如果在臥室沒有開門的話，甲○○就可以開門等情（見本院
    同上審判筆錄）。至於甲○○經本院傳拘無著，雖無從查證
    ，惟由上開證述可知，被告承租之上開房屋，既大門不上鎖
    ，而朋友常前來泡茶、打牌，自己又常跑大陸不在家，其前
    妻乙○○又常外出工作，請甲○○代為照顧小孩，又交付臥
    室房門鑰匙予甲○○，則甲○○即有藏放本件扣案槍彈於浴
    室天花板上之可能，況證人丁○○又證明甲○○確有藏放槍
    彈之情事，則被告所辯上情，尚非無據。自不能遽以「被告
    為居住上址租屋之人」即等於「藏放上開槍彈之人」之推論
    論斷被告犯行。蓋上址租屋處因有因聚眾賭博之情，進出人
    員甚多且雜，案發當日現場為警查獲時，亦有多數人員聚集
    該處，則在上址租屋出入之其他人亦非無可能趁被告不在或
    不注意之際藏放上開槍彈，是公訴人對於本件起訴之犯罪事
    實，所提出之證據及闡明之證據方法，至多僅足證明被告確
    有居住於上址租屋處，及於上址租屋處查扣系爭槍彈，並無
    足夠證據證明扣案槍彈即為被告所持有。即上開扣案之槍彈
    是否為其他出入上址租屋處之人所藏放？被告是否涉犯本件
    犯行？均仍有合理懷疑存在。再者，縱認被告前揭辯解係有
    虛偽之處，惟被告原無自證無罪之義務，仍不能以此資為排
    除上開合理懷疑之理由，故被告之犯罪尚屬不能證明，基於
    無罪推定原則，自應為被告無罪判決之諭知。原審未予詳查
    ，遽為被告科刑之判決，尚有未當。被告上訴意旨，執此指
    摘原判決不當，為有理由，自應由本院將原判決撤銷改判，
    另為被告無罪之諭知。
據上論斷，應依刑事訴訟法第369 條第1 項前段、第364 條、第
301條第1 項，判決如主文。
本案經檢察官蔡國禎到庭執行職務。
中    華    民    國    98    年    12    月    3     日
                  刑事第九庭    審判長法  官 莊秋桃
                                      法  官 范惠瑩
                                      法  官 謝宏宗
以上正本證明與原本無異。
檢察官如不服本判決應於收受本判決後10日內向本院提出上訴書
狀，其未敘述上訴理由者，並得於提起上訴後10日內向本院補提
理由書狀（均須按他造當事人之人數附繕本）「切勿逕送上級法
院」。
中    華    民    國    98    年    12    月    4     日
                                      書記官 蘇恒仁


司法院資訊處製作；財團法人民間司法改革基金會備份。
